【裁判字號】    96,聲再,115
【裁判日期】    970310
【裁判案由】    聲請再審
【裁判全文】
臺灣高等法院高雄分院刑事裁定         96年度聲再字第115號
聲請人即
受判決人    甲○○
上列聲請人因詐欺案件，對於本院94年度金上重訴字第2 號中華
民國96年10月24日確定判決（原審案號：臺灣高雄地方法院93年
度字第號；起訴案號：臺灣高雄地方法院檢察署89年度偵字第19
080 號、19534 號、19891 號、19892 號、19893 號、20106 號
、20512 號《起訴書誤載為20631 號》、20513 號、20514號 、
29515 號、20631 號、25785 號、26360 號、26361 號《原判決
贅載24043 號》、90年度偵字第3 號、4 號、908 號），及移送
併辦（併辦案號：臺灣高雄地方法院檢察署94年度偵字第12443
號），聲請再審，本院裁定如下：
    主  文
再審之聲請駁回。
    理  由
一、聲請意旨略稱：原判決認聲請人甲○○連續幫助意圖為第三
    人不法之所有，以詐術將本人之物交付，判處有期徒刑二年
    ，聲請人於96年11月5 日收受該判決，因係不得上訴第三審
    之案件，而告確定。惟查原確定判決有下列足生影響於判決
    之重要證據漏未審酌，爰聲請再審。(一)聲請人甲○○於92年
    1 月9 日在一審即巳庭呈婦幼實業股份有限公司與聯合建築
    經理股份有限公司於87年7 月21日所簽訂之委任契約書，再
    於93年4 月15日之辯護狀，附呈該委任契約書，並據以陳稱
    ：「依該該委任契約書第2 條所定『委託事項』，聯合建經
    公司所受託處理之事項係辦理『諮詢顧問』事項，並非做工
    程查核」，而依一審卷內之「建築經理公司管理辦法」第四
    條之規定，有關興建計畫審查與諮詢」與「工程進度查核及
    營建管理」係分列不同之款項，而辦理諮詢顧問之事項，參
    照上開建築經理公司管理辦法第11條之規定，並不包括同辦
    法第17條就受託辦理工程進度查核時所應查核之事項，足以
    證明聲請人甲○○並不負責該項工程進度查核及據以製作施
    工進度查核報告書之業務。(二)原確定判決仍認聲請人甲○○
    「本於上開委任契約及規定，負有查核枋山鄉遊憩設施工程
    進度並據實出具施工查核報告書，提供彰銀新興分行作為按
    照附表一所示各期工程進度撥款之依據」，然就卷內工開委
    任契約書第2 條約定事項及建築經理公司管理辦法第4 條、
    第11條之規定等足以生影響於判決之重要證據，竟漏未審酌
    ，如何不足採為有利聲請人之證據，亦未予敘明，參照最高
    法院24年7 月總會決議，應認為：「漏未審酌」，自得為再
    審之理由云云。
二、按有罪之判決確定後，為受判決人之利益聲請再審，必其聲
    請之理由合於刑事訴訟法第420 條第1 項所定情形之一及第
    421 條有足以影響於判決之重要證據漏未審酌者，始准許之
    。又同法第421 條規定：「不得上訴於第三審法院之案件，
    除刑事訴訟法第420 條規定外，其經第二審確定之有罪判決
    ，如就足生影響於判決之重要證據漏未審酌者，得為受判決
    人之利益，聲請再審，刑事訴訟法第421 條固有明文。惟所
    謂「足生影響於判決之重要證據漏未審酌」，係指當事人於
    第二審法院判決前所提出之證物，足以影響、變更判決結果
    ，而法院漏未審酌而言，如第二審判決前所提出之證據，經
    第二審法院依調查之結果，本於論理法則、經驗法則，取捨
    證據後，認定事實者，則不包括之，亦即所謂「有足以影響
    於判決之重要證據漏未審酌為理由」者，必該證據已經提出
    卻漏未審酌，且該證據確為真實，而足以據以認定受判決人
    應受無罪、或免訴、或輕於原審所認定罪名而後可，否則如
    不足以推翻原確定判決所認之罪名，而僅據以爭執原確定判
    決對證據之取捨，仍不能准許再審。
三、經查：
  (一)本案聲請人甲○○於確定判決案件之調查及偵訊時已供述：
    在「聯合建築經理公司第三期施工進度查核報告書」送交彰
    銀新興分行後，於87年11月30日即如附表一所示第三期貸款
    撥放當日上午，被告黃瑞雲會同伊及彰銀新興分行經理即被
    告杜清田一起至枋山鄉遊憩設施工程工地現場會勘等語（見
    89年偵字第19893 號卷第8 頁、第25頁）；而同案被告黃瑞
    雲於調查及偵訊中陳稱：伊曾與甲○○搭原審共同被告薛古
    學所駕之車，至彰銀新興分行載杜清田至枋山鄉遊憩設施工
    程工地現場會勘，目的是看工程進度等語外（見89年偵字第
    20631 號卷第30頁、第61頁背面）；而原審共同被告薛古學
    除於偵訊中稱：87年11月間某日，被告黃瑞雲通知伊次日上
    班備車，要載客人至枋山鄉遊憩設施工程工地現場視察工程
    進度，該日伊載黃瑞雲、甲○○前往彰銀新興分行接杜清田
    一同至該工地現場，當時黃瑞雲是代表婦幼公司陪同甲○○
    、杜清田前往視察工地，到達後黃瑞雲、甲○○、杜清田即
    下車至工地視察，伊在車上等候等語（見90年偵字第4 號卷
    第73頁背面、第87頁），於原審審理中亦供稱：確曾載黃瑞
    雲、甲○○、杜清田至上開工地現場無誤等語（見原審卷四
    第180 頁至第184 頁）。足見被告即聲請人甲○○確有與黃
    瑞雲、杜清田一同至枋山鄉遊憩設施工程工地現場會勘看工
    程進度之事實，至為灼然。準此，被告即聲請人甲○○確有
    受託辦理工程進度之查核應可認定。
  (二)又依本件彰銀新興分行貸款案之撥款條件第4 項規定，枋山
    鄉遊憩設施工程之工程品質及撥款業務委託聯合建經公司監
    督控制，且婦幼公司並與聯合建經公司於87年7 月21日簽立
    委託聯合建經公司辦理枋山鄉遊憩設施工程進度查核工作之
    委任契約，有該委任契約書一份可稽（外放），該委任契約
    書即約定須共同遵守「建築經理公司管理辦法」及附屬約定
    事項所列約定，且該附屬約定事項第1 項即規定委託之事項
    工作內容為施工進度報告，有該委任契約書及附屬約定事項
    各一份可稽（均外放），再建築經理公司受委託辦理工程進
    度查核報告以為銀行放款之依據時，應依「建築經理公司管
    理辦法」第17條：「建築經理公司接受委託辦理工程進度查
    核時，應查核下列事項：(1)施工進度，(2)工程日誌，(2)工程
    估驗價款，(4)其他依契約規定辦理工程查核事項規定查核，
    且建築經理公司出具之工程進度查核報告書在銀行界具有相
    當之公信力，可作為銀行工程融資依進度撥款之憑證等情，
    有中華民國建築經理商業同業公會91年5月8日中華建會鼎字
    第0289號函附於原審卷可參（見原審卷一卷第229 頁），而
    聯合建經公司指派負責上開委任契約所指查核施工進度業務
    之高雄辦事處經理即聲請人甲○○於調查中亦供稱：黃承志
    於87年6 月份向伊表示本件彰銀新興分行貸款案，因彰銀新
    興分行要求必須委託建築經理公司製作施工進度查核報告書
    ，才能撥款，為使貸款順利核放，黃承志遂與聯合建經公司
    簽訂委任契約書，聯合建經公司再將該案交由伊全權負責經
    辦，我們應根據業主提出說明工程進度、提供「工程進度、
    品質證明書」及相關文件後，派員至施工現場查核工程進度
    及照相，製作施工進度查核報告書後，提供銀行作為核貸之
    依據等語（見89年偵字第19893 號卷第6 頁背面），依上開
    委任契約書、建築經理公司管理辦法規定、中華民國建築經
    理商業同業公會函等及聲請人甲○○上開供述，可知聲請人
    甲○○於上開委任契約及規定，負有查核枋山鄉遊憩設施工
    程進度並據實出具施工進度查核報告書，提供彰銀新興分行
    作為按照附表一所示各期工程進度撥款之依據至明。
  (三)再者，提供予彰銀新興分行作為核撥附表一第二期撥款依據
    之「聯合建經公司第二期施工進度查核報告書」，其所附列
    有施工說明欄之施工進度查核表及列有工程項目之施工進度
    查核表之備註欄上均登載「經本公司現場勘察結果，證明已
    全區整地工程完成」等語，有該施工進度查核報告附卷可稽
    ，而提供予彰銀新興分行作為核撥附表一第三期撥款依據之
    「聯合建經公司第三期施工進度查核報告書」，其所附而列
    有施工說明欄之施工進度查核表上登載「工程至今完成之排
    水工程有(1)暗溝（1Ｍ）寬、(2)暗溝（2Ｍ）寬、(3)陰井、(4)
    污水處理池等工程」，於列有工程項目之施工度查核表之備
    註欄上記載「經本公司現場勘察結果，證明依上述排水工程
    項目，施作工程已全部完成」等語，亦有該施工進度查核報
    告在卷足佐，而聲請人甲○○亦迭於調查及偵訊中供稱：製
    作「聯合建經公司第二期施工進度查核報告書」之前，伊曾
    至施工現場看，亦拍攝現場相片，但婦幼公司就第二期之整
    地工程所提出之工程數量計算書內沒有基本之工程圖說，只
    有工程數量，現場實際上有整地，但施工數目、範圍與計算
    書數目不符，其中「挖土方開挖」、「整平」、「點井抽水
    工程」、「普通模板組立」、「砌１─Ｂ磚」、「砌１／２
    Ｂ磚」、「鋼筋及彎紮組立ＳＤ─２８＃６以下」、「填級
    配」、「夯實」等工程項目登載之數量，一看就知道黃承志
    為了可以核貸，而浮報數量製作不實之計算書，但為了配合
    婦幼公司之貸款案，伊才出具登載不實內容之第二期施工進
    度查核報告書；87年11月底時，黃承志打電話給伊，表示第
    三期之排水工程已完成，要求聯合建經公司先做查核報告書
    ，伊要求先將工程進度、品質保證書先寄給伊，因其急著要
    動用資金，伊認為計算書內寫1 Ｍ暗溝28.8公里及2 Ｍ暗溝
    14.4公里應不可能，「陰井」、「污水處理池」等工程項目
    登載之數量太過離譜，經黃承志一直稱87年1 月底需這筆資
    金支付工程款，婦幼公司急需該筆工程融資案週轉，以渡過
    難關，要求伊儘速製作完成查核報告書，以便交予銀行作為
    核貸之參考依據，伊為了配合婦幼公司之貸款案，並未至施
    工現場查看，而依黃承志寄來之現場相片及工程進度、品質
    保證書製作內容不實之「聯合建經公司第三期施工進度查核
    報告書」等語（見89年偵字第19893 號卷第7 頁背面、第8
    頁、第13頁背面至第14頁）。另查，經檢察官於89年8 月28
    日至枋山鄉遊憩設施工程之現場勘驗，發現整地範圍約4 公
    頃，現場未見排水溝及建築物設施，原本樹木及大石頭均已
    被盜運走，有檢察官勘驗筆錄在卷可稽（見89年偵字第1989
    1 號卷第49頁），可見聲請人甲○○確知悉枋山鄉遊憩設施
    工程，實際上並未施作達全區整地完成及排水工程完成之程
    度，而其所製作出具之「聯合建經公司第二期施工進度查核
    報告書」及「聯合建經公司第三期施工進度查核報告書」所
    載之查核施工進度之內容結果，均非真實。綜上所述，亦顯
    見其有負責製作施工進度查核報告書之事實至為明確。
  (四)聲請人甲○○及其辯護人於本院確定判決案件之審理時雖提
    出委任契約書並辯稱：本案係婦幼公司與彰銀新興分行已經
    簽立貸款契約後，才委託聯合建經公司辦理諮詢顧問事項，
    並非做工程查核，而業主通知聯合建經公司提報告時，聯合
    建經公司係依業主所提出之工程照片及工程進度品質保證書
    來審查，而依聯合建經公司與業主間契約約定，業主有具實
    提出資料之義務，而伊係信賴業主婦幼公司係聯合建經公司
    長期之優良客戶，因此信賴業主所提出之資料均為真實正確
    云云，而否認有監督工程進度之有責任及義務一節。惟查，
    經本院確定判決依上開證據調查之結果，本於論理法則、經
    驗法則，取捨證據後，認其所辯顯不足採信，已於理由中加
    以說明，並敘述聲請人上開辯解不予採信之理由而認定聲請
    人上開犯行（見原確定判決書第32-33 頁、第48-50 頁），
    自不符上開同法第421 條漏未審酌證據之規定。
四、綜上所述，聲請人甲○○所提上開證據，既非上開刑事訴訟
    法第420條第1項規定所稱之新證據，亦非事實審法院所漏未
    審酌之證據。準此，聲請人所提出之上開事證，縱經原確定
    判決審理法院審酌，亦未必能據以推翻原判決認定事實之基
    礎而改為有利於聲請人認定之依據。從而，聲請人執此認原
    確定判決有漏未審酌重要證據情事，並據以為聲請本件再審
    之原因，核與前述聲請再審之法定要件不合。則聲請人甲○
    ○以上開聲請意旨聲請再審，並無理由，爰依刑事訴訟法第
    434條第1項之規定，裁定如主文。
中    華    民    國    97    年    3    月    10    日
                  刑事第八庭    審判長法  官  李炫德
                                      法  官  李政庭
                                      法  官  陳志銘
以上正本證明與原本無異。
不得抗告。
中    華    民    國    97    年    3    月    10    日
                                      書記官  盧雅婷


司法院資訊處製作；財團法人民間司法改革基金會備份。
